臺灣士林地方法院刑事判決　　　　　　　100年度易字第342號
公　訴　人　臺灣士林地方法院檢察署檢察官
被　　　告　曹恭
上列被告因違反家庭暴力防治法等案件，經檢察官提起公訴（10
0 年度偵字第8140號、第8161號），經被告就被訴事實為有罪之
陳述，本院裁定改進行簡式審判程序，並判決如下：
    主  文
曹恭未經許可，持有刀械，累犯，處有期徒刑肆月，如易科罰
金，以新臺幣壹仟元折算壹日。扣案武士刀壹把沒收；又違反法
院依家庭暴力防治法所為之禁止騷擾及遠離住居所之民事緊急保
護令裁定，累犯，處有期徒刑月，如易科罰金，以新臺幣壹仟
元折算壹日。扣案刀械壹支及斷頭高爾夫球桿壹支均沒收。應執
行有期徒刑伍月，如易科罰金，以新臺幣壹仟元折算壹日，扣案
武士刀壹把、刀械壹支及斷頭高爾夫球桿壹支均沒收。
    事  實
一、曹恭前曾於民國91年間，因違反槍砲彈藥刀械管制條例案
    件，經本院91年度士簡字第676 號判決判處有期徒刑2 月確
    定（未構成累犯）；復於96年間，因毒品危害防制條例案件
    ，經本院96年度湖簡字第4 號判決判處有期徒刑5 月，減為
    有期徒刑2 月15日，甫於96年10月20日縮行期滿執行完畢（
    構成累犯）。詎其由不知悔改：
  (一)明知武士刀係槍砲彈藥刀械管制條例第4 條第1 項第3 款規
    定之違禁物，非經中央主管機關許可，非經許可不得持有。
    竟未經許可，於十多年前之80餘年間，自真實姓名、年籍不
    詳，綽號「阿吉」之侯姓友人處，受贈刀刃長約73.5公分、
    刀柄長約27.5公分、單面開鋒、為槍砲彈藥刀械管制條例所
    列管之武士刀1 把（連同刀鞘，以下簡稱武士刀）後，將之
    藏放在臺北市○○區○○路1 段18號住處，而未經主管機關
    許可持有之。嗣於100 年6 月27日晚上10時40分許，曹恭
    在上開住處與其兄曹啟泰發生口角爭吵時，將上開武士刀取
    出揮舞，經警據報到場查獲，始悉上情，並扣得武士刀1 把
    。
  (二)曹恭與曹李玉女係母子，2 人間具有家庭暴力防治法第3
    條第3 款之家庭成員關係。曹恭因持前揭武士刀叫囂，揚
    言殺害其兄曹泰等行為，經曹李玉女依家庭暴力防治法之
    規定向本院聲請保護令，並經本院於100 年6 月28日核發10
    0 年度緊家護字第7 號民事緊急保護令，命曹恭不得對曹
    李玉女、曹泰2 人實施身體或精神上不法侵害之行為、不
    得騷擾2 人，並應遠離臺北市○○區○○路1 段18號曹李玉
    女之住居所至少50公尺。詎曹恭收受上開緊急保護令後，
    明知上開緊急保護令之內容及效力，仍基於騷擾曹李玉女及
    違反保護令之故意，在該保護令之有效期間內之100 年7 月
    1 日晚上10時許，未遠離臺北市○○區○○路1 段18號曹李
    玉女之住居所，而在曹李玉女之住居所內大聲咆哮，且手持
    刀刃長約32公分、刀柄長約15公分、未開鋒之刀械1 支（經
    鑑驗不符合管制刀械圖例及說明要件，認定非屬槍砲彈藥刀
    械管制條例及內政部公告管制之刀械，有臺北市政府警察局
    100 年8 月12日北市警保字第10033947600 號函1 紙在卷可
    憑，以下簡稱刀械）、高爾夫球桿1 支四處敲毀物品，以此
    方式騷擾曹李玉女而違反前揭緊急保護令。
二、案經曹李玉女訴由臺北市政府警察局士林分局報告臺灣士林
    地方法院檢察署檢察官偵查起訴。
    理  由
一、事實認定：
  (一)犯罪事實一(一)部分：
    前揭犯罪事實，業據被告於警詢、偵查、本院準備程序及審
    理中均坦承不諱（偵字第8161號卷第6 頁至第8 頁、第39頁
    至第40頁、本院卷第14頁至第19頁），核與證人曹泰、曹
    瑞於警詢之證述相符（偵字第8161號卷第9 頁至第10頁、
    第11頁至第12頁），並有搜索扣押筆錄、查獲現場照片2 張
    附卷可稽（偵字第8161號第14頁、第28頁至第29頁），復有
    武士刀1 把扣案可資佐證。又扣案武士刀1 把，經送臺北市
    政府警察局鑑驗結果，該武士刀刀刃長約73.5公分、刀柄長
    約27.5公分、單面開鋒。經鑑驗該刀械符合管制刀械圖例及
    說明要件，認定屬槍砲彈藥刀械管制條例及內政部公告管制
    之刀械，此有臺北市政府警察局100 年7 月15日北市警保字
    第10033426900 號函在卷可參（偵字第8161號卷第66頁至第
    67頁）。
  (二)犯罪事實一(二)部分：
    上開犯罪事實，業據被告於本院準備程序、審理中均坦承不
    諱（本院卷第14頁至第19頁），經核與證人即告訴人曹李玉
    女於警詢及偵查中之證述（偵字第8140號卷第10頁至第12頁
    、第64頁至第65頁、第77頁至第79頁、第88頁至第89頁）、
    證人曹泰於偵查中之證述（偵字第8140號卷第63頁至第64
    頁）相符，並有本院100 年度緊家護字第7 號裁定正本1 份
    、家庭暴力事件通報表、扣案刀械及斷頭之高爾夫球桿照片
    6 張在卷可憑（偵字第8140號卷第23頁至第26頁、第38頁至
    第39頁、第81頁、第94頁），復有刀械及斷頭高爾夫球桿各
    1 支扣案可稽。
  (三)綜上，足徵被告之自白均與事實相符，應堪採信，本件犯罪
    事實(一)、(二)所載犯行均事證明確，被告犯行均堪以認定，而
    均應依法論科。
二、論罪科刑
  (一)按被告與告訴人曹李玉女係母子關係，具有家庭暴力防治法
    第3 條第3 款所定直系血親之家庭成員關係。次按家庭暴力
    防治法所稱所稱「騷擾」，指任何打擾、警告、嘲弄或辱罵
    他人之言語、動作或製造使人心生畏怖情境之行為，家庭暴
    力防治法第2 條第3 款定有明文。
  (二)核被告曹恭就犯罪事實一(一)所為，係犯槍砲彈藥刀械管制
    條例第14條第3 項之未經許可持有刀械罪；就犯罪事實一(二)
    所為，則係違反法院依家庭暴力防治法第16條第3 項、第14
    條第1 項第2 款、第4 款規定所為禁止對於被害人為騷擾行
    為並應遠離被害人住居所之裁定，而犯同法第61條第2 款、
    第4 款之違反保護令罪。被告起訴書犯罪事實欄一(二)之犯行
    ，雖同時違反上開民事緊急保護令裁定所禁止之二款行為，
    然法院依家庭暴力防治法第16條第3 項規定核發緊急保護令
    者，該緊急保護令內之數款規定，僅為違反保護令行為之不
    同行為態樣，是被告同時基於同一犯意所為違反緊急保護令
    之行為，縱係違反數款不同之規定，仍屬單純一罪，僅應論
    以一違反民事緊急保護令裁定罪為足。被告所犯上開未經許
    可持有刀械罪、違反民事緊急保護令裁定罪間，犯意各別，
    行為互異，應予分論併罰。
  (三)又槍砲彈藥刀械管制條例第14條第3 項之未經許可無故持有
    刀械罪，其持有之繼續，為行為之繼續，而非狀態之繼續，
    亦即一經非法持有刀械，該罪雖告成立，但其完結，須繼續
    至持有行為終了時為止，而犯該條項之罪，有無累犯之適用
    ，自亦應以其持有行為終了時，是否在前案受徒刑執行完畢
    後5 年以內以決之（最高法院81年度台非字第181 號判決意
    旨參照），查被告前曾因毒品危害防制條例案件，經本院96
    年度湖簡字第4 號判決判處有期徒刑5 月，減為有期徒刑2
    月15日，甫於96年10月20日縮行期滿執行完畢，有卷附臺灣
    高等法院被告前案紀錄表可參，而被告犯罪事實一(一)於80餘
    年間故意開始持有管制武士刀1 把，迄100 年6 月27日遭查
    獲為止，應以持有行為終了時是否在前案有期徒刑執行完畢
    5 年以內決之，是此部分犯行仍在前案有期徒刑執行完畢5
    年以內所犯，自構成累犯。另查被告亦係於前案有期徒刑執
    行完畢即96年10月20日起之5 年內，故意再犯本件犯罪事實
    一(二)部分之罪，亦為累犯，爰均依刑法第47條第1 項規定加
    重其刑。至被告雖於偵查及審判中均自白犯罪事實一(一)部分
    之犯行，然並未詳盡供述全部刀械之來源，更未因而查獲或
    因而防止重大危害治安事件之發生，無從依槍砲彈藥刀械管
    制條例第18條第4 項規定減輕或免除其刑，亦此敘明。
  (四)爰審酌具有殺傷力之管制武士刀均係屬高度危險之物品，非
    經主管機關許可，不得擅自持有，被告漠視法令，非法持有
    管制武士刀1 把，對社會治安及他人身體、生命安全潛藏之
    危害甚鉅；另被告不思敬重母親，明知本院已對其核發民事
    緊急保護令，竟未能遵守該緊急保護令之規定，未遠離告訴
    人住居處，並以持刀械及高爾夫球桿敲擊物品之方式，騷擾
    告訴人，兼衡被告之犯罪動機、手段、智識程度、生活狀況
    及於犯罪後均坦承犯行之態度等一切情狀，分別量處如主文
    所示之刑，並諭知易科罰金之折算標準，並定其應執行之刑
    及易科罰金之折算標準，以資懲儆。
  (五)沒收部分：
    扣案之武士刀1 把、係屬管制刀械，為違禁物，不問屬於犯
    人與否，依刑法第38條第2 項、第1 項第1 之款規定，予以
    宣告沒收之；另扣案刀械、斷頭高爾夫球桿各1 支，均為被
    告所有用以騷擾告訴人之物，業據被告供承於卷（本院卷第
    18頁），亦應依刑法第38條第1 項第2 款規定，宣告沒收，
    爰分別於各罪所受宣告之主刑下，予以宣告沒收之。
據上論斷，應依刑事訴訟法第299 條第1 項前段、第273 條之1
第1 項，槍砲彈藥刀械管制條例第14條第3 項，家庭暴力防治法
第61條第2 款、第4 款，刑法第11條前段、第47條第1 項、第41
條第1 項前段、第51條第5 款、第38條第1 項第1 款、第2 款、
第2 項，刑法施行法第1 條之1 第1 項、第2 項前段，判決如主
文。
本案經檢察官江耀民到庭執行職務。
中    華    民    國   100    年    9     月    7     日
                  刑事第五庭法  官  李郁屏
以上正本證明與原本無異。
對本判決如不服非對刑事判決上訴時不得上訴並應於送達後10日
內，向本院提出上訴狀。
                            書記官  阮弘毅
中    華    民    國   100    年    9     月    9     日
附錄本件論罪科刑法條全文：
家庭暴力防治法第61條：
違反法院依第14條第1 項、第16條第3 項所為之下列裁定者，為
本法所稱違反保護令罪，處3 年以下有期徒刑、拘役或科或併科
新臺幣10萬元以下罰金：
一、禁止實施家庭暴力。
二、禁止騷擾、接觸、跟蹤、通話、通信或其他非必要之聯絡行
    為。
三、遷出住居所。
四、遠離住居所、工作場所、學校或其他特定場所。
五、完成加害人處遇計畫。
槍砲彈藥刀械管制條例第14條
未經許可，製造、販賣或運輸刀械者，處 3 年以下有期徒刑，
併科新台幣100 萬元以下罰金。
意圖供自己或他人犯罪之用，而犯前項之罪者，處 6 月以上 5
年以下有期徒刑，併科新台幣 300 萬元以下罰金。
未經許可，持有或意圖販賣而陳列刀械者，處 1 年以下有期徒
刑、拘役或新台幣 50 萬元以下罰金。
第 1 項及第 2 項之未遂犯罰之。